臺灣高等法院民事判決　　　　　　　　96年度上國易字第10號
上　訴　人　鉑鈾科技股份有限公司
法定代理人　丙○○
被上　訴人　臺北市政府
法定代理人　乙○○
被上　訴人　甲○○
共　　　同
訴訟代理人　黃旭田律師
複代　理人　蔡志揚律師
　　　　　　林柏男律師
上列當事人間國家賠償事件，上訴人對於中華民國96年4月13日
臺灣臺北地方法院96年度國字第6號第一審判決提起上訴，並為
訴之追加，本院於96年11月27日言詞辯論終結，判決如下：
    主  文
上訴及追加之訴均駁回。
第二審及追加訴訟費用由上訴人負擔。
    事實及理由
一、上訴人主張：伊公司之董事長為丙○○，未曾改選，然訴外
    人即伊公司之董事王證能勾結其他董事，偽造民國92年8月6
    日伊之董事會決議（以下稱系爭董事會決議），改選王證能
    為董事長，並持系爭董事會決議向被上訴人臺北市政府申請
    變更登記，詎其承辦人即被上訴人甲○○竟未盡審查義務，
    違法為核准變更登記之處分（以下稱系爭行政處分）。雖系
    爭董事會決議業經臺灣臺北地方法院（以下稱臺北地院）以
    93年度訴更(一)字第3號判決確認無效確定， 系爭行政處分亦
    經經濟部訴願審議委員會為撤銷處分之訴願決定在案。惟王
    證能違法擔任伊之董事長期間，強行破壞伊之資產、侵占伊
    公司之財物及專利權，並將丙○○及其他員工逐出辦公室，
    致伊受有彈性反光突起路標專利研究開發費用新臺幣（下同
    ）30萬元、印表機清潔組專利研究開發費用35萬元、基隆路
    房屋租金押金44萬元、 忠孝東路房屋租金押金387,829元、
    管理費22,686元、電費6,706元及保全費2萬元等損害，總計
    1,527,221元（上訴人誤算為1,507,221元），今就其中1,08
    0,800元向被上訴人為請求等情。爰依民法第186條侵權行為
    法律關係及國家賠償法第2條第2項規定，求為命被上訴人給
    付伊1,080,800元（即每人540,400元），及自伊請求日起至
    清償日止，按年息5%計算之利息之判決。原審為上訴人全部
    敗訴之判決，上訴人不服提起上訴，並為訴之追加，上訴及
    追加之訴聲明為：(一)原判決廢棄。(二)被上訴人臺北市政府應
    給付上訴人1,080,800元， 及自原審起訴狀繕本送達翌日起
    至清償日止，按年息5%計算之利息。(三)被上訴人甲○○應給
    付上訴人540,400元（其餘540,400元另以裁定駁回之），及
    同前計算之利息。(四)上開2項給付， 被上訴人中一方已為履
    行者，另一被上訴人得免為重複給付。
三、被上訴人則以：上訴人前已就本事件起訴向伊請求給付，經
    臺北地院以94年度國字第28號、 本院以95年度上國易字第5
    號判決上訴人敗訴確定（以下稱前案確定判決），其就同一
    事件重複起訴，違背一事不再理之原則；又對系爭行政處分
    ，丙○○於92年10月3日前即向監察院及總統府陳情，並於
    93年間向臺北地院提起確認董事會決議無效之訴，經該院以
    以93年度訴更(一)字 第3號判決確認系爭董事會決議無效確定
    ， 經濟部則於同年7月16日作成撤銷系爭行政處分之訴願決
    定， 故上訴人至遲於93年7月16日即已知悉受有損害，其賠
    償請求權於95年7月15日已罹於時效等語， 資為抗辯。並答
    辯聲明：上訴及追加之訴均駁回。
四、按除別有規定外，確定之終局判決就經裁判之訴訟標的，有
    既判力；又起訴之訴訟標的為確定判決之效力所及者，法院
    應以裁定駁回之，民事訴訟法第400條第1項、第249條第1項
    第7款分別定有明文。次按， 就數量上為可分之金錢或其他
    代替物為給付目的之特定債權為分割，僅對其中數量上之一
    部債權而起訴，尚未放棄其餘殘額部分債權之請求（即所謂
    「一部請求」）者，其既判力之客觀範圍固以該起訴之聲明
    為限度，惟此際其一部之關係，必存有特定之標準而後可，
    否則究係就何部分為裁判不能明確，自無從區分其為全部或
    一部，則無論其為勝訴或敗訴，因該判決確定之權利範圍與
    內容均有既判力，應解為以後不得再主張其損害額在前訴僅
    為一部，另一部以新訴請求之。查上訴人及其法定代理人前
    就相同事實及法律關係，主張伊受有彈性反光突起路標專利
    研究開發費用30萬元、印表機清潔組專利研究開發費用35萬
    元、基隆路房屋租金押金44萬元、忠孝東路房屋租金押金38
    7,829元、管理費22,686元、 電費6,706元及保全費2萬元等
    損害，總計1,527,221元，而就其中980,600元請求被上訴人
    給付，經臺北地院以94年度國字第28號判決無理由敗訴後，
    上訴人及其法定代理人提起上訴，並為追加請求(一)臺北市政
    府應給付鉑鈾科技股份有限公司（以下稱鉑鈾公司）及丙○
    ○54 5,039元之本息(二)甲○○應給付鉑鈾公司及丙○○545,
    039元之本息。(三)前二項臺北市政府或甲○○一人已履行一
    部或全部之給付者，其餘一人免為一部或全部之給付。經前
    案確定判決鉑鈾公司請求臺北市政府給付部分未經協議程序
    為不合法，請求甲○○給付部分為無理由，而駁回上訴人及
    其法定代理人之上訴及追加之訴，有前案確定判決在卷可稽
    。是前案確定判決關於鉑鈾公司請求臺北市政府給付部分，
    未經實體判決，非該確定判決效力所及。至鉑鈾公司請求甲
    ○○給付部分，關於賠償之數額既無特定之標準可以區分，
    則前案就何部分為裁判不能明確，自無從區分其為全部或一
    部，揆諸首揭說明，應認前案既判力客觀範圍及於全部，而
    非以該起訴之聲明為限度。從而，上訴人於本件請求甲○○
    給付部分，既係就同一事件業經確定終局判決後另行提起訴
    訟，顯違反一事不再理之原則，自非合法，應予駁回。
五、次按，國家賠償請求權， 自請求權人知有損害時起，因2年
    間不行使而消滅，國家賠償法第8條第1項前段定有明文。所
    稱知有損害，須知有損害事實及國家賠償責任之原因事實，
    國家賠償法施行細則第3條之1亦有明文。而所謂知有國家賠
    償責任之原因事實，指知悉所受損害，係由於公務員於執行
    職務行使公權力時，因故意或過失不法行為，或怠於執行職
    務，或由於公有公共設施因設置或管理有欠缺所致而言。於
    人民因違法之行政處分而受損害之情形，賠償請求權之消滅
    時效，應以請求權人實際知悉損害及其損害係由於違法之行
    政處分所致時起算，非以知悉該行政處分經依行政爭訟程序
    確定其為違法時為準。查上訴人之法定代理人前曾就被上訴
    人臺北市政府核准鉑鈾公司董事長法定代理人之處分違法，
    於92年9月18日向總統府陳情， 另向經濟部提起訴願，經該
    部做成93年7月23日經訴字第09306222020號訴願決定書撤銷
    原核准之行政處分，嗣又以93年7月23日臺北法院郵局第180
    號存證信函，向臺北市政府請求國家賠償，經拒絕賠償在案
    ，有總統府函、訴願決定書、臺北市政府商業管理處函等件
    附卷為證。 是縱若依上訴人之主張，其受有損害，於93年7
    月23日即已知悉， 惟上訴人遲至96年1月11日始提起本件國
    家賠償訴訟， 顯已逾2年之時效，被上訴人臺北市政府抗辯
    其請求權罹於時效，應為可採。
七、綜上，本件上訴人請求甲○○給付部分，為前案確定判決效
    力所及，其訴不合法；另上訴人請求臺北市政府給付部分，
    已罹於時效期間，被上訴人臺北市政府得拒絕給付。從而，
    上訴人本於民法第186條侵權行為法律關係及國家賠償法第2
    條第2項規定，請求(一)被上訴人臺北市政府應給付上訴人1,
    080,800元，及自起訴狀繕本送達翌日起至清償日止，按年
    息5%計算之利息。 (二)被上訴人甲○○應給付上訴人540,400
    元，及同前計算之利息。 (三)前2項被上訴人中一方已為履行
    者，另一被上訴人得免為重複給付。關於請求甲○○給付部
    分，為不合法，另請求臺北市政府給付部分，則為無理由，
    應予駁回。原審就前開不合法部分，雖以無理由判決駁回上
    訴人之訴，惟其結論並無二致；另前開無理由部分，原審為
    上訴人敗訴判決及駁回其假執行之聲請，核無不合。上訴意
    旨指摘原判決不當，聲明廢棄改判，為無理由，應並其追加
    之訴駁回之。
八、兩造其餘主張及攻擊防禦方法及未經援用之證據，經核與本
    判決之論斷不生影響，爰不逐一論述，附此敘明。
九、據上論結，本件上訴及追加之訴，均為無理由。依民事訴訟
    法第78條，判決如主文。
中　　華　　民　　國　　96　　年　　12　　月　　11　　日
                    民事第十一庭
                        審判長法　官   鄭雅萍
　　　　　　　　　　　　  　　法　官   薛中興
　　　　　　　　　　　　　  　法　官   詹文馨
正本係照原本作成。
不得上訴。
中　　華　　民　　國　　96　　年　　12　　月　　13　　日
　　　　　　　　　　　　　　　書記官   周淑靜
